【裁判字號】    98,訴,2597
【裁判日期】    980807
【裁判案由】    毒品危害防制條例
【裁判全文】
臺灣板橋地方法院刑事判決              98年度訴字第2597號
公  訴  人  臺灣板橋地方法院檢察署檢察官
被      告  甲○○
                    （現另案於臺灣臺北監獄臺北分監執行）
上列被告因違反毒品危害防制條例案件，經檢察官提起公訴（98
年度毒偵字第3754號），被告於本院準備程序進行中就被訴事實
為有罪之陳述，經本院合議庭裁定由受命法官獨任進行簡式審判
程序，判決如下：
    主  文
甲○○施用第一級毒品，累犯，處有期徒刑陸月，如易科罰金，
以新臺幣壹仟元折算壹日。
    事  實
一、甲○○前因施用毒品案件，經本院以89年度毒聲字第5751號
    裁定送觀察、勒戒後，因有繼續施用毒品之傾向，再經本院
    以89年度毒聲字第6062號裁定令入戒治處所施以強制戒治，
    後經本院以90年度毒聲字第1193號裁定停止戒治付保護管束
    ，於民國90年4 月16日停止戒治出所，復經本院以90年度毒
    聲字第3288號裁定撤銷停止戒治，令入戒治處所施以強制戒
    治，於91年3 月31日強制戒治期滿執行完畢，並由臺灣板橋
    地方法院檢察署檢察官以91年度戒毒偵字第186 號為不起訴
    處分確定。又因施用第一級毒品、竊盜、施用第二級毒品等
    案件，經本院先後以91年度訴字第2244號、91年度板簡字第
    1989號、92年度簡字第1099號判處有期徒刑7 月、4 月、3
    月確定，上開三罪再經本院以92年度聲字第1662號裁定應執
    行刑為有期徒刑1 年1 月確定，於93年11月9 日假釋出監，
    交付保護管束至93年11月21日期滿未經撤銷假釋，其未執行
    之刑，以已執行論而執行完畢。再因施用第一級毒品案件，
    經本院以95年度訴字第3659號判處有期徒刑8 月，並經臺灣
    高等法院以96年度上訴字第1436號判決駁回上訴確定，後再
    經臺灣高等法院以96年度聲減字第284 號裁定減為有期徒刑
    4 月確定；復因施用第一級毒品案件，經本院以96年度訴字
    第513 號判處有期徒刑10月確定，後再經本院以96年度聲減
    字第3533號裁定減為有期徒刑5 月確定；又因施用第一級毒
    品案件，經本院先後以96年度訴字第2276號、96年度訴字第
    2630號判處有期徒刑8 月、10月，並分別減為有期徒刑4 月
    、5 月確定，上開四罪嗣經本院以97年度聲字第3098號定應
    執行刑為有期徒刑1 年5 月確定，於97年9 月15日縮刑期滿
    執行完畢。詎仍未戒除毒癮，復基於施用第一級毒品海洛因
    之犯意，於98年4 月23日某時，在臺北縣三峽鎮○○路399
    號財團法人恩主公醫院之男廁所內，以將第一級毒品海洛因
    粉末加入香菸中點火吸食之方式，施用第一級毒品海洛因1
    次。嗣於98年4 月24日上午9 時35分許，在臺北市○○區○
    ○街2 段243 號前，因行跡可疑為警盤檢，繼而查知其有多
    次毒品前科，經甲○○同意前往臺北市政府警察局萬華分局
    漢中派出所採尿並製作筆錄，在有偵查權之公務員或機關知
    悉其本件施用毒品之犯行前，主動向警員自首，進而接受裁
    判。
二、案經臺北市政府警察局萬華分局報請臺灣板橋地方法院檢察
    署檢察官偵查起訴。本院於準備程序進行中，被告就被訴事
    實為有罪之陳述，經告知被告簡式審判程序之旨，並聽取當
    事人之意見後，裁定進行簡式審判程序。
    理  由
一、上揭犯罪事實，業經被告甲○○於本院準備程序及審理中坦
    承不諱，且被告經警於98年4 月24日採集其尿液檢體送驗結
    果，呈鴉片類陽性反應一情，亦有臺北市政府警察局偵辦毒
    品案件尿液檢體委驗單、臺灣尖端先進生技醫藥股份有限公
    司98年5 月6 日報告序號萬華－11號濫用藥物檢驗報告各1
    紙附卷足憑，足認被告之自白與事實相符，洵堪採為認定事
    實之依據。是本案事證明確，被告犯行已堪認定。又按92年
    7 月9 日新修正之毒品危害防制條例刪除二犯及三犯之規定
    ，一改修法前繁雜之處遇程序，僅將施用毒品者簡化區分為
    初犯、再犯，並認施用毒品者係屬病患性犯人，以觀察、勒
    戒戒除其身癮，並以強制戒治去除其心癮。經觀察、勒戒或
    強制戒治執行完畢釋放後，若係5 年後再犯該條例第10條施
    用毒品罪者，與同條例第20條第1 項、第2 項關於「初犯」
    之處理方式相同，檢察官應先聲請法院裁定令被告入勒戒處
    所觀察、勒戒，並視有無繼續施用毒品傾向，決定應予釋放
    、為不起訴之處分，或應聲請法院裁定令入勒戒處所強制戒
    治；若係5 年內「再犯」同條例第10條施用毒品罪者，依同
    條例第23條第2 項規定，檢察官則應依法追訴。觀諸該條例
    第20條第3 項之修正理由：「觀察、勒戒或強制戒治5 年後
    再犯者，顯見前所實施之觀察、勒戒或強制戒治已足以遮斷
    其施用毒品之癮，為期自新及協助其戒除毒癮，對此5 年後
    再犯者，爰明定仍適用初犯之規定，先經觀察、勒戒、強制
    戒治之程序。」及同條例第23條第2 項之修正理由：「為配
    合簡化施用毒品犯之刑事處遇程序，並鑑於經觀察、勒戒或
    強制戒治執行完畢釋放後5 年內再犯者，其再犯率甚高，原
    據以實施之觀察、勒戒及強制戒治既已無法收其實效，自應
    施以刑事處遇。」，顯然如施用毒品者係前經觀察、勒戒或
    強制戒治等治療程序執行完畢5 年後，始再施用毒品之「初
    犯」，因前所執行之觀察、勒戒或強制戒治已足收戒除毒癮
    之效，自應重新執行觀察、勒戒或強制戒治等治療程序，並
    於治療程序執行完畢後，由檢察官為不起訴處分，毋庸對之
    追訴處罰；反之，在「再犯」之情形，因其先前所為治療程
    序顯未能收戒斷毒癮之效，且考量施用毒品者之再犯率偏高
    ，乃簡化其刑事處遇程序，而逕予追訴處罰，不再施以治療
    程序。參酌上開立法理由，修正毒品危害防制條例就施用毒
    品者，祇於「初犯」及「5 年後再犯」二種情形，有其追訴
    條件之限制，即須於初犯經觀察、勒戒或強制戒治釋放後，
    5 年內均無施用毒品之行為，始能認其前所實施之觀察、勒
    戒或強制戒治已足遮斷毒癮，而得於5 年後再犯時，再予適
    用初犯之規定，重行觀察、勒戒等程序。倘5 年內已經再犯
    ，被依法追訴處罰，縱其第3 次（或第3 次以上）施用毒品
    之時間在初犯經觀察、勒戒或強制戒治執行完畢釋放5 年以
    後，已不合於「五年後再犯」之規定，且因已於「五年內再
    犯」，顯見其再犯率甚高，原實施觀察、勒戒或強制戒治，
    已無法收其實效，而無5 年戒斷期之存在，自無再經觀察、
    勒戒及強制戒治之必要，應由檢察官逕行起訴，始符新法修
    正之本旨。是被告前因施用毒品案件，經本院以89年度毒聲
    字第5751號裁定送觀察、勒戒後，因有繼續施用毒品之傾向
    ，再經本院以89年度毒聲字第6062號裁定令入戒治處所施以
    強制戒治，後經本院以90年度毒聲字第1193號裁定停止戒治
    付保護管束，於90年4 月16日停止戒治出所，復經本院以90
    年度毒聲字第3288號裁定撤銷停止戒治，令入戒治處所施以
    強制戒治，於91年3 月31日強制戒治期滿執行完畢，並由臺
    灣板橋地方法院檢察署檢察官以91年度戒毒偵字第186 號為
    不起訴處分確定後，5 年內即再因施用第一級毒品案件，經
    本院以91年度訴字第2244號判處有期徒刑7 月確定，此有臺
    灣高等法院被告前案紀錄表1 份在卷可稽，被告於上開強制
    戒治執行完畢釋放後，既曾於5 年內再犯毒品危害防制條例
    第10條之罪，並經判刑確定，本次被告所犯毒品危害防制條
    例第10條之罪，自非屬毒品危害防制條例第20條第3 項所定
    「再犯」之情形，而應依法追訴，附此敘明。
二、核被告甲○○所為，係犯毒品危害防制條例第10條第1 項之
    施用第一級毒品罪。其施用第一級毒品海洛因前持有第一級
    毒品海洛因之低度行為，應為施用之高度行為所吸收，不另
    論罪。又被告有如犯罪事實欄所載之犯罪科刑執行情形，此
    有臺灣高等法院被告前案紀錄表1 份在卷可稽，其受有期徒
    刑之執行完畢後，5 年以內故意再犯本件有期徒刑以上之罪
    ，為累犯，應依刑法第47條第1 項之規定加重其刑。又被告
    於98年4 月24日上午9 時35分許，在臺北市○○區○○街2
    段243 號前遇警盤查，是時警方並未在被告身上查獲毒品或
    任何與施用毒品有關之物品，警方係因被告前有毒品前科，
    在徵得被告同意之情形下，對被告採尿並製作筆錄，被告在
    製作筆錄時即向警方供述其有於上開時地施用第一級毒品海
    洛因之犯行，有臺北市政府警察局萬華分局刑事案件移送書
    及98年4 月24日被告於臺北市政府警察局萬華分局漢中派出
    所之調查筆錄1 份在卷足憑，是被告於未被有偵查權之公務
    員或機關發覺其施用毒品之犯行前，即向警員自首犯行，進
    而接受裁判，自應依刑法第62條前段之規定減輕其刑，並依
    法先加後減之。爰審酌被告前已因施用毒品案件經送觀察、
    勒戒及強制戒治，仍不能戒除毒癮，未能知所警惕，再次漠
    視法令禁制而犯本罪，顯見其戒除毒癮之意志薄弱，惟念其
    犯後坦承犯行，且施用毒品所生危害，實以自戕身心健康為
    主，對於他人生命、身體、財產等法益，尚無明顯而重大之
    實害等一切情狀，量處如主文所示之刑，並諭知易科罰金之
    折算標準，以示懲儆。
據上論斷，應依刑事訴訟法第273 條之1 第1 項、第299 條第1
項前段，毒品危害防制條例第10條第1 項，刑法第11條前段、第
47條第1 項、第62條前段、第41條第1 項前段，判決如主文。
本案經檢察官李巧菱到庭執行職務。
中    華    民    國    98    年    8    月    7    日
                      刑事第十二庭  法  官    曾淑娟
上列正本證明與原本無異。
如不服本判決，應於判決送達後10日內敘明上訴理由，向本院提
出上訴狀 (應附繕本) ，上訴於臺灣高等法院。其未敘述上訴理
由者，應於上訴期間屆滿後20日內向本院補提理由書「切勿逕送
上級法院」。
                                    書記官    謝雪紅
中    華    民    國    98    年    8     月    10    日
附錄本案論罪科刑法條：
毒品危害防制條例第10條
施用第一級毒品者，處6 月以上 5 年以下有期徒刑。
施用第二級毒品者，處3 年以下有期徒刑。


司法院資訊處製作；財團法人民間司法改革基金會備份。
